臺灣雲林地方法院刑事判決　　　　　　　　　　　　　　九十一年度交訴字第七號
　　公　訴　人　臺灣雲林地方法院檢察署檢察官
　　被　　　告　乙○○
　　被　　　告　丁○○
右列被告等因公共危險等案件，經檢察官提起公訴（九十年度偵字第二六九三號、九
十一年度偵字第二四九號）及移送併案審理，本院判決如左：
    主  文
乙○○因過失致人於死，處有期徒刑陸月，如易科罰金，以參佰元折算壹日。
丁○○因過失致人於死，處有期徒刑柒月；又駕駛動力交通工具肇事，致人死傷而逃
逸，處有期徒刑柒月。應執行有期徒刑壹年貳月。緩刑參年。
    事  實
一、丁○○於民國九十年六月十三日晚間，駕駛車號ＨＭ－一五二七號自用小客車，
    沿雲林縣二崙鄉○○路由東往西方向行駛，途經雲林縣二崙鄉○○路與裕民路設
    有閃光黃燈之交岔路口時，原應注意汽車行駛時，駕駛人應注意車前狀況，並隨
    時採取必要之安全措施，及行車遇閃光黃燈，應減速接近，注意安全，小心通過
    ，以防止發生危險事故，而依當時情形為天氣雨、路面潮溼、夜間有照明、視距
    良好，無障礙物，亦無不能注意之情事，而疏未注意上開規定，貿然通過上開路
    口；適乙○○騎乘車號ＫＹＦ－一一○號重型機車搭載其友廖益付，沿前揭裕民
    路由南往北方向行駛，途經上開設有閃光紅燈之交岔路口，亦未注意汽車行駛時
    ，駕駛人應注意車前狀況，並隨時採取必要之安全措施，及行經設有閃光紅燈之
    交岔路口應遵守燈號，減速接近，先停止於交岔路口前，讓幹道車優先通行後認
    為安全時，方得續行之規定，而依當時情形並無不能注意之情形，乙○○亦未減
    速慢行而率然自上開交岔路口衝出，丁○○見狀閃煞不及，致其駕駛之自小客車
    車頭撞及乙○○騎乘之機車右側，乙○○、廖益付人、車倒地後，乙○○因而受
    有頭部外傷並腦震盪、右手肘傷口發炎等傷害（過失傷害部分業據乙○○撤回告
    訴），廖益付因而受有頭部挫傷引發顱內出血而當場死亡。丁○○明知發生車禍
    致李志平、廖益付當場倒地不起，而負有救護之義務，竟未對李志平、廖益付施
    以救護，反而駕車逃逸。乙○○則於肇事後向接獲報案前來處理之雲林縣警察局
    西螺分局二崙分駐所警員甲○○自首並接受裁判。
二、案經乙○○自首暨被害人廖益付之妻丙○○訴由雲林縣警察局西螺分局報請臺灣
    雲林地方法院檢察署檢察官相驗後偵查起訴。
    理  由
一、右揭事實，業據被告二人坦承不諱，並有道路交通事故調查報告表、現場圖、現
    場照片及車損照片等附卷可資佐證。且依現場照片及道路交通事故調查報告表之
    事故現場圖顯示：肇事之交岔路口，於被告乙○○行向係設有閃光紅燈，被告丁○○行向是設有閃光黃燈，機車最後倒地處距離路口已有三十五點三公尺，足見
    兩車當時通過交岔路口時均未減速慢行；且自被告二人行向觀察，交岔路口左右
    兩側道路平直，視距良好無障礙物，且被告乙○○亦到庭自承：「（你發現丁○○車子時距離為何？）當時我想說距離還很遠，所以我就騎過去，結果騎到路中
    間就被撞了」等語、被告丁○○到庭自承：「我發現乙○○的機車時就在我的車
    牌前面，我連踩煞車都來不及」等語在卷，是被告乙○○既已在路口察覺被告丁○○車輛，足見被告乙○○於通過上開路口前能清楚看見被告丁○○車輛即將通
    過交岔路口，卻未暫停讓幹道車即被告丁○○車輛先行，而逕行通過該路口。而
    被告丁○○對被告乙○○何時自交岔路口駛來亦未察覺，益徵被告丁○○行經上
    開交岔路口時未注意車前狀況及減速慢行、小心通過甚明。另查，被害人廖益付
    因本件車禍受有頭部挫傷引發顱內出血不治死亡，業經檢察官督同檢驗員相驗屬
    實，製有驗斷書、相驗屍體證明書、勘驗筆錄附相驗卷足憑。按汽車行駛時，駕
    駛人應注意車前狀況，並隨時採取必要之安全措施；行車速度依標誌之規定，且
    閃光黃燈表示警告，車輛應減速接近，注意安全，小心通過；駕駛人應遵守燈號
    ，在行經設有閃光紅燈之交岔路口時，閃光紅燈表示「停車再開」，車輛應減速
    接近，先停止於交岔路口前，讓幹道車優先通行後認為安全時，方得續行，道路
    交通安全規則第九十四條第三項、第一百零二條第一項第一款及道路交通標誌標
    線號誌設置規則第二百十一條第一項第一款、第二款分別定有明文。被告二人身
    為汽車駕駛人，自應注意並遵守上述規定，又依卷附之道路交通事故調查報告表
    所載，當時並無不能注意之情事，被告二人行經上開交岔路口均未遵守燈號，而
    貿然通過以致肇事，均有過失甚明，且被告二人之過失行為與被害人之死亡間，
    顯有相當因果關係。至被告乙○○雖自承於駕車前曾有飲酒情事，然並無酒精濃
    度報告等相關資料可資佐證，業據證人即承辦警員甲○○證稱屬實，是被告乙○○肇事當時之呼氣酒精濃度是否已逾每公升○點二五毫克，尚難以其唯一自白遽
    以認定，是公訴人認被告尚有飲用酒類駕車之過失，尚有誤會，併此敘明。綜上
    ，本件事證明確，被告二人之過失致死犯行與被告丁○○之肇事逃逸犯行，洵堪
    認定。
二、核被告丁○○所為，係犯刑法第二百七十六條第一項之過失致人於死罪及第一百
    八十五條之四駕駛動力交通工具肇事，致人死傷而逃逸罪。被告乙○○所為，係
    犯刑法第二百七十六條第一項過失致人於死罪。另被害人廖益付於送院就醫時已
    無生命徵象，施以急救仍無效等情，有育仁醫院診斷書附卷可憑，是被害人於肇
    事當時，既已當場死亡，自難認與遺棄罪之陷於無自救力人之構成要件相符。是
    被告丁○○不另構成刑法第二百九十四條第一項之遺棄罪，附此敘明。被告丁○○所犯上開之過失致死、肇事逃逸之二罪間，犯意各別、罪名互殊，應予分論併
    罰。檢察官聲請併案審理之部分與本件犯行屬同一事實之實質上一罪，為起訴效
    力所及，本院自得予以審究。又被告乙○○於肇事後即向警方自首接受偵訊，並
    坦承肇事，業經證人即承辦警員甲○○結證在卷，被告對於未經發覺之犯罪自首
    而接受裁判，應依刑法第六十二條前段之規定，減輕其刑。另按刑法第六十二條
    所謂發覺，固非以有偵查犯罪權之機關或人員確知其人犯罪無誤為必要，而於對
    其發生嫌疑時，即得謂為已發覺；若案已發覺，則被告縱有投案陳述自己犯罪之
    事實，亦祇可謂為自白，不能認為自首，最高法院七十二年臺上字第六四一號、
    二十六年上字第四八四號判例著有明文。本件承辦警員甲○○於被告丁○○肇事
    逃逸後，因在現場蒐集遺落碎片等相關物證而認被告丁○○涉嫌重大，曾至被告
    丁○○住處尋訪多次未果，嗣被告丁○○始自行至雲林縣西螺分局到案說明等情
    ，業據證人甲○○到庭證述無誤，足認承辦警員於被告丁○○自動到案說明前，
    已有確切之根據而對其產生犯罪之嫌疑，是被告丁○○辯稱其有自首之情事，於
    法顯有未合。爰審酌被告二人之過失程度，被告二人均無不良素行，及渠二人犯
    案後之態度尚稱良好、被告乙○○遲未與被害人家屬達成和解等一切情狀，量處
    如主文所示之刑，並諭知易科罰金之折算標準，再就被告丁○○部分定其應執行
    刑，以資懲儆。再查，被告丁○○前未曾受有期徒刑以上刑之宣告，有台灣高等
    法院被告全國前案紀錄表一紙在卷可稽，被告偶因過失罹犯本罪，其犯罪後已深
    知悔悟，且於肇事後已與被害人家屬達成民事和解（參照卷附雲林縣二崙鄉調解
    委員會調解書）本院認其經此教訓後，當益知警惕，應無再犯之虞，因認其所宣
    告之刑，以暫不執行為適當，均併予宣告緩刑三年，以啟自新。
據上論斷，應依刑事訴訟法第二百九十九條第一項前段，刑法第二百七十六條第一項
、第一百八十五條之四、第六十二條前段、第五十一條第五款、第四十一條第一項前
段、第七十四條第一款，罰金罰鍰提高標準條例第一條前段，第二條、判決如主文。
本案經檢察官謝奇孟到庭執行職務。
中      華      民      國      九十一      年      四      月    九    日
                                        臺灣雲林地方法院刑事第二庭
                                            法  官  趙  思  芸
右正本證明與原本無異。
如不服本判決，應於判決送達後十日內向本院提出上訴狀( 應附繕本 )。
                                            書記官  王  淑  月
中      華      民      國      九十一      年      四      月    九    日
中華民國刑法第二百七十六條
 (過失致死罪)
因過失致人於死者，處二年以下有期徒刑、拘役或二千元以下罰金。
從事業務之人，因業務上之過失犯前項之罪者，處五年以下有期徒刑或拘役，得併科
三千元以下罰金。
中華民國刑法第一百八十五條之四
駕駛動力交通工具肇事，致人死傷而逃逸者，處六月以上五年以下有期徒刑。
